【裁判字號】    95,中交簡上,856
【裁判日期】    951229
【裁判案由】    過失傷害
【裁判全文】
臺灣臺中地方法院刑事判決         95年度中交簡上字第856號
上訴人即被告 甲○○
上列上訴人因過失傷害案件，不服臺中簡易庭95年度中交簡字第
1667號中華民國95年10月24日第一審簡易判決（聲請案號：臺灣
台中地方法院檢察署95年度偵字第18631號），提起上訴，本院
管轄之第二審合議庭判決如下：
    主    文
原判決撤銷。
甲○○因過失傷害人，處拘役肆拾日，如易科罰金，以新臺幣玖
佰元即銀元參佰元折算壹日。緩刑貳年。
    事    實
一、甲○○於民國（下同）95年6月9日上午，駕駛車牌號碼
    7286-HU號自小客車，沿臺中市○○○○道之太原八街由太
    原六街往太原四街方向行駛，於同日8時15分許，途經太原
    八街與太原四街之無號誌交岔路口時，欲橫越太原四街將車
    停在太原四街6-3號前路邊，本應注意汽車行駛至無號誌之
    交岔路口，少線道車應暫停讓多線道先行及車輛行駛時之車
    前狀況，隨時採取必要之安全措施，且依當時日間有自然光
    線、路面舖柏油、路況良好等情形，無不能注意之情事，竟
    未注意及此，即貿然橫越太原四街，適有乙○○騎乘車牌號
    碼IMX-881號重型機車，沿兩線道之太原四街往漢口路方向
    行駛，甲○○之自小客車車頭牌照處因而撞及乙○○之機車
    車頭右前側，致乙○○人車倒地，受有胸部挫傷、右足踝擦
    挫傷等普通，甲○○於肇事後，於有偵查權限之公務員發覺
    犯罪之前，向到場之員警陳英智主動陳述肇事經過自首而接
    受裁判。
二、案經乙○○訴請臺灣臺中地方法院檢察署檢察官，偵查後聲
    請簡易判決處刑。
    理    由
一、上揭犯罪事實，業據上訴人即被告甲○○（以下均簡稱被告
    ）坦承不諱，核與告訴人乙○○指訴之情節大致相符，此外
    復有道路交通事故調查報告表（一）、（二）、現場圖各1
    一份、相片2幀、現場照片6張附卷可稽。而告訴人確因本件
    車禍受有上揭傷害，亦有中國醫藥大學附設醫院診斷證明書
    一紙在卷足憑。按汽車行駛至無號誌之交叉路口，少線道車
    應暫停讓多線道車先行及車輛行駛時，駕駛人應注意車前狀
    況，隨時採取必要之安全措施，道路交通安全規則第101條
    第1項第2款、第94條第3項分別定有明文。被告駕駛自用小
    客車應注意上開規定，而依卷附道路交通事故談話記錄表所
    載，當時日間有自然光線、路況良好，路面無障礙物，衡情
    被告應能注意，竟疏未注意，其因而肇事致告訴人受傷，被
    告自具過失甚明，又被告之過失行為與告訴人之傷害間，亦
    有相當因果關係，事證明確，被告自白與事實相符，其過失
    傷害犯行，堪以認定。
二、核被告所為，係犯刑法第284條第1項前段之過失傷害罪（新
    舊法之比較詳後述）。查被告於肇事後，即留在現場，於有
    偵查權限之公務員發覺犯罪之前，向到場之員警陳英智陳述
    肇事經過，業據證人陳英智到庭結證明確，符合修正前刑法
    第62條前段自首之規定，應依修正前刑法第62條前段之規定
    ，減輕其刑（新舊法之比較詳後述）。原審認被告罪證明確
    ，予以論罪科刑固非無見，惟查本案被告應依自首減輕其刑
    已如前述，原判決漏未審酌自有未洽。原判決既有上開可議
    之處，即屬無可維持，自應由本院予以撤銷改判。爰審酌被
    告對本件車禍發生之過失程度及被害人所受之傷害程度，兼
    衡及被告並無前科，素行尚佳，犯後自首坦承犯行，態度良
    好等一切情狀，量處如主文所示之刑，並諭知易科罰金之折
    算標準（新舊法之比較詳後述）。次查被告未曾受有期徒刑
    以上刑之宣告，有台灣高等法院被告前案紀錄表一紙在卷可
    憑，因駕駛疏忽而致他人受有普通傷害，犯後業與告訴人達
    成和解，並付清所有和解款項，有九十五年十一月六日台中
    市北區調解委員會調解筆錄一份在卷可憑，經此刑之宣告後
    當知警惕而無再犯之虞，本院認所宣告之刑，以暫不執行為
    適當，爰依刑法第74條第1項第1款之規定，併諭知緩刑2年
    ，以啟自新。
三、按被告行為後，刑法業於94年1月7日修正，於同年2月2日公
    布，並於95年7月1日施行。按行為後法律有變更者，適用行
    為時之法律，但行為後之法律有利於行為人者，適用最有利
    於行為人之法律，修正後即現行刑法第2條第1項定有明文。
    以下即比較修正施行前後刑法暨相關法律之規定：
（一）刑法第284條第1項前段之過失傷害罪，法定刑原為得科銀
      元五百元以下罰金，依修正後刑法施行法增訂第1條之1規
      定：「中華民國94年1月7日刑法修正施行後，刑法分則編
      所定罰金之貨幣單位為新臺幣。94年1月7日刑法修正時，
      刑法分則編未修正之條文定有罰金者，自94年1月7日刑法
      修正施行後，就其所定數額提高為30倍。但72年6月26日
      至94年1月7日新增或修正之條文，就其所定數額提高為3
      倍」，及刑法第33條第5款修正為：「主刑之種類如下：
      五、罰金：新臺幣1千元以上，以百元計算之」等規定觀
      之，依修正後之法律，刑法第284條第1項前段之過失傷害
      罪得科處之罰金刑最高額為新臺幣1萬5千元（500X30）最
      低額為新臺幣1千元。然依被告行為時即修正前刑法第33
      條第5款規定之罰金最低額銀元1元計算，前開刑法第284
      條第1項前段之過失傷害罪之最高額為銀元5百元，最低額
      為銀元10元（提高10倍），換算為新臺幣，最高額雖與新
      法同為新臺幣1萬5千元，然最低額僅為新臺幣30元。因此
      ，比較上述修正前、後之刑罰法律，自以修正前關於科處
      罰金刑之法律較有利於被告，故依修正後刑法第2條第1項
      前段之規定，應適用修正前關於科處罰金刑之法律。
（二）修正前刑法第62條前段規定：「對於未發覺之罪自首而受
      裁判者，減輕其刑」，屬於必減之規定，較諸現行刑法第
      62條前段：「對於未發覺之罪自首而受裁判者，得減輕其
      刑」之規定，係由法院斟酌裁量是否對於自首之行為人予
      以減刑，自以修正前刑法第62條前段之規定有利於被告，
      故依修正後刑法第2條第1項前段之規定，應適用修正前刑
      法第62條前段規定。
（三）又修正前刑法第41條第1項前段規定：「犯最重本刑為5年
      以下有期徒刑以下之刑之罪，而受6個月以下有期徒刑或
      拘役之宣告，因身體、教育、職業、家庭之關係或其他正
      當事由，執行顯有困難者，得以1元以上3元以下折算1日
      ，易科罰金」；而被告行為時之易科罰金折算標準，修正
      前罰金罰鍰提高標準條例第2條前段（現已刪除）規定，
      就其原定數額提高為100倍折算1日，則依被告行為時之易
      科罰金折算標準，應以銀元300元即新臺幣（下同）900元
      折算1日。惟修正後刑法第41條第1項前段則規定：「犯最
      重本刑為5年以下有期徒刑以下之刑之罪，而受6個月以下
      有期徒刑或拘役之宣告者，得以1000元、2000元或3000元
      折算1日，易科罰金。」比較修正前後之易科罰金折算標
      準，修正後之規定，並未較有利於被告。故依修正後刑法
      第2條第1項前段之規定，應適用修正前刑法第41條第1項
      前段及修正前罰金罰鍰提高標準條例第2條之規定，諭知
      易科罰金之折算標準。
（四）綜上比較之結果，均以舊法對被告較有利，應全部適用行
      為時之舊法。
據上論斷，應依刑事訴訟法第455條之1第3項、第369條第1項前
段、第364條、第299條第1項前段，刑法第2條第1項前段、第284
條第1項前段、第74條第1項第1款，修正前刑法第62條前段、刑
法第41條第1項前段，罰金罰鍰提高標準條例第1條前段、修正前
罰金罰鍰提高標準條例第2條，現行法規所定貨幣單位折算新臺
幣條例第2條，判決如主文。
中    華    民    國    95    年    12    月    29    日
                  刑事第15庭審判長法  官  曾佩琦
                                  法  官  周瑞芬
                                  法  官  陳如玲
右正本證明與原本無異。
本件不得上訴。
中    華    民    國    95    年    12    月    29    日
                                  書記官  楊賀傑
附錄本案論罪科刑法條全文
中華民國刑法第284條
 (過失傷害罪)
因過失傷害人者，處6月以下有期徒刑、拘役或500元以下罰金，
致重傷者，處1年以下有期徒刑、拘役或500元以下罰金。從事業
務之人，因業務上之過失傷害人者，處1年以下有期徒刑、拘役
或1000元以下罰金，致重傷者，處3年以下有期徒刑、拘役或200
0 元以下罰金。


司法院資訊處製作；財團法人民間司法改革基金會備份。
